臺灣板橋地方法院交通事件裁定　　　　94年度交聲字第1443號
原處分機關　交通部公路總局臺北區監理所板橋監理站
異　議　人　乙○○
上列受處分人因違反道路交通管理處罰條例案件，對於交通部公
路總局臺北區監理所板橋監理站於民國94年8 月10日所為之處分
（原處分案號：板監裁字裁41－AEB224186 號），聲明異議，本
院裁定如下：
    主  文
異議駁回。
    理  由
一、原處分機關以：異議人即受處分人乙○○於民國94年7 月20
    日凌晨3 時17分許，騎乘車號QC2-682 號輕型機車，行經有
    燈光號誌管制之臺北市○○路與西藏路口時，闖紅燈（南往
    北）行駛，為臺北市政府警察局萬華分局西園派出所（下稱
    西園派出所）值勤員警攔查，並填製北市警交大字第AEB224
    186 號違反道路交通管理事件通知單（下稱舉發違規通知單
    ）舉發。原處分機關依道路交通管理處罰條例第53條之規定
    ，裁處異議人罰鍰新台幣1,800 元，並依同條例第63條第1
    項第3 款記違規點數3 點。
二、聲明異議意旨略以：異議人經過前開路口時尚係綠燈，當時
    並未注意身邊之車輛，如果有看到警察之車子，便無可能闖
    紅燈，且當時因異議人之女友懷孕，共乘前開機車，異議人
    更不可能闖紅燈。警察攔查舉發時，要求異議人出示駕照及
    行照，因當時異議人之駕照、行照逾期，惟保險證並未逾期
    ，警察便以承認闖紅燈一事作為不開駕照、行照逾期罰單之
    交換條件，否則為何警察未就前開證件逾期部分一併開立罰
    單，故可證異議人並無闖紅燈之違規情事，因而拒絕簽名於
    罰單上，爰請求撤銷原處分云云。
三、按汽車駕駛人，行經有燈光號誌管制之交岔路口闖紅燈者，
    處新臺幣1,800 元以上5,400 元以下罰鍰，並記違規點數3
    點，道路交通管理處罰條例第53條、第63條第1 項第3 款分
    別定有明文。又本法所稱之汽車，包含機器腳踏車在內，同
    法第3 條第8 款亦規定甚明。
四、經查：
  (一)異議人於前揭94年7 月19日凌晨3 時17分許，騎乘車號QC2-
    682 號輕型機車，行經有燈光號誌管制之臺北市○○路與西
    藏路口時，闖紅燈之事實，有臺北市政府警察局北市警交大
    字第AEB224186 號舉發違規通知單、交通部公路總局臺北區
    監所板橋監理站板監裁字第裁41－AEB224186 號違反道路交
    通管理事件裁決書各1份卷附可稽。
  (二)又證人即舉發員警甲○○於本院調查時具結後已明確證稱：
    伊於前開時間，正在前開路口等紅燈，當時有開警示燈，當
    時見異議人搭載一名女性從伊後方騎乘機車經過，竟闖紅燈
    通過該路口，伊便鳴警笛以防兩側車輛碰撞，尾隨追趕異議
    人予以攔停稽查，並有向異議人質問為何看到警察在前方仍
    膽敢闖紅燈；異議人未帶駕照、行照，僅出示保險證，且當
    時所出示之保險證亦已逾期，經伊以警用無線電查詢異議人
    之年籍資料後，便依法開單舉發，而伊因認為舉發闖紅燈罰
    責已很重，所以就沒有一併舉發異議人行照、駕照已逾期之
    其他違規事實，惟異議人不願意在罰單上簽名，伊即在舉發
    違規通知單收受通知聯者簽章欄上註記「駕駛人拒絕簽名，
    惟已收受紅單，並且告知繳納時間及地點」，並打勾註記保
    險證逾期，且表明將以郵寄方式送達該罰單，此時異議人才
    不情願地收下罰單等情綦詳，並有前揭舉發規違通知單1 紙
    附卷可佐。又證人甲○○警員於94年7 月19日當天，確係從
    凌晨3 時起至凌晨5 時起，在其轄區負責巡邏勤務，此有西
    園派出所94年7 月19日勤務分配表存卷可考，此核與證人甲
    ○○所述：伊當時之所以會經過該路口，係因伊正好準備出
    勤，而舉發違規之地點即在西園派出所附近等情節相符。據
    上足徵證人甲○○對於舉發當時與異議人對談之內容及事發
    經過之細節，均能記憶清晰。參以證人甲○○警員與異議人
    素不相識，此為異議人所不否認，且證人甲○○於本院訊問
    時係具結後始為上開證述，衡情其自無可能甘冒涉犯偽證罪
    責，而故意攀詞構陷異議人有上揭違規事實之理，是以證人
    甲○○身為執勤員警，其本於維護交通秩序、安全職責所為
    本件違規事實之舉發，及到庭具結後所為上開證述，應堪採
    為憑信。
  (三)雖異議人以：伊於行駛當時係綠燈，並未闖紅燈云云置辯。
    並聲請傳喚證人即當時搭乘其機車之女友陳惠恩作證以佐其
    說詞。而證人陳惠恩於本院調查時固亦證述稱：異議人與我
    騎乘機車行經幾個路口後，遭警察攔查並告稱我們在上一個
    路口闖紅燈，我們認為所行經的幾個路口都是綠燈，且當時
    機車上有載物，我不會讓異議人騎得很快，故我們有與警察
    爭執並沒有闖紅燈等語。惟查，證人陳恩惠於本院訊問時尚
    證稱：警員攔下渠等時有說異議人闖紅燈，警察並有要異議
    人出示行照、駕照及身分證，伊記得當時異議人有出示多張
    證件給警察看，但不知道少了哪一樣，只記得異議人有拿出
    他的身分證出來，異議人說他沒有闖紅燈，警察仍執意開單
    ，並表示如有意見可至法院申訴等語。據此可知，證人陳恩
    惠於員警攔停稽查當時就坐在上開機車後座見聞舉發經過，
    然而其對於異議人究竟交付予警員何種證件竟無法清楚記憶
    ，則其是否能正確地注意到異議人行經本件舉發違規地點之
    交通管制號誌為何，即非無疑問。況且，證人甲○○欲攔查
    舉發異議人之時，即已看見異議人機車後座有搭載一名女子
    ，則倘若其欲虛構違規事實以舉發異議人，衡情其焉有可能
    無憚於在場的該名女子出面指證，反而對異議人當場告知如
    有不服舉發可以至法院申訴之理，由此反足徵證人甲○○之
    舉發事實為真正。是以證人陳惠恩之證述並不足以援引作為
    對異議人有利之認定。
  (四)異議人另辯稱：警察攔查舉發時，要求伊出示駕照及行照，
    因當時伊之駕照、行照過期，惟保險證並未逾期，警察便以
    承認闖紅燈一事作為不開駕照、行照逾期罰單之交換條件，
    否則為何警察未就前開證件逾期部分一併開立罰單，且因伊
    行車執照確實過期，所以當天伊即到監理換發行車執照云云
    ，並庭呈上開機車之行車執照及保險證各1 紙為佐證。第查
    ，固然依據異議人庭呈之行車執照上記載的發照日期為94年
    6 月18日，換照日期為94年7 月20日，足認異議人之行車執
    行於被舉發時確已逾期未換照；又依其庭呈之保險卡及保險
    費收據可知，異議人之前開機車於94年6 月18日起至翌年同
    日止，確有投保汽車強制責任險無訛。然查，證人甲○○於
    本院訊問時已證稱：因伊想開立闖紅燈之罰單處罰已很重，
    故未再開立駕照、行照逾期之罰單，而一般開罰單時，均僅
    開一張至二張罰單而已，且異議人當時提出之保險卡是93年
    度的保險卡，並非今日庭呈之94年度保險卡等語。參以證人
    陳恩惠於本院訊問時亦僅證述稱：後來警察查了資料說保險
    卡, 還有行照或是駕照其中一樣也過期了，異議人只是一直
    與警察爭執他剛剛沒有闖紅燈，而不願意在罰單上簽名，接
    著警察接過罰單之後，我們就走了等語，其並未證述有聽聞
    舉發員警與異議人交換條件之情形，則異議人片指摘有前揭
    交揭條件之說，是否屬實係有疑義；況且，異議人無論是有
    闖紅燈，抑或行車時未隨身攜帶行車執照，甚或抑或是未依
    規定換領行車執照而行駛之違規事實，執勤員警只要確認異
    議人確有其中一項違規事實存在，即可依法舉發，衡情焉有
    需與異議人交換條件之理，異議人此部分辯解，係與常理有
    違，自難採信。而縱使證人甲○○警員未對異議人其他違規
    事實一併予以舉發，亦無從據此即推翻本件異議人有闖紅燈
    之事實。本院復查無其他積極證據足資證明執勤員警有何捏
    造事實違法取締之不法情事。異議人仍執前詞否認有前揭違
    規行為，顯無足採。綜上所述，異議人有於前開有燈光號誌
    管制之交岔路口騎乘機車闖紅燈之違規行為，事證明確，應
    堪以認定。原處分機關據以援引前揭規定，就此違規事實裁
    處異議人罰鍰新臺幣1,800 元及記違規點數3 點，於法並無
    不當，本件異議為無理由，應予駁回。
據上論斷，應依道路交通案件處理辦法第19條，裁定如主文。
中　　華　　民　　國　　94　　年　　10　　月　　31　　日
                  交通法庭法　官  林淑婷
以上正本證明與原本無異
如不服本裁定應於送達後五日內向本院提出抗告狀
                          書記官  廖貞音
中　　華　　民　　國　　94　　年　　10　　月　　31　　日
